臺北高等行政法院判決　　　　　　　　　　　　　　　 九十年度訴字第二○二號
　　　　　　　　　　　　　　　.
　　原　　　告　甲○○
　　訴訟代理人　丙　○
　　被　　　告　台北市稅捐稽徵處
　　代　表　人　乙○○處長）.
　　訴訟代理人　丁○○
右當事人間因房屋稅事件，原告不服台北市政府中華民國九十年一月二日府訴字第八
九一一三七八四○一號訴願決定，提起行政訴訟，本院判決如左：
　　主  文
原告之訴駁回。
訴訟費用由願告負擔。
　　事  實
一、事實概要：原告所有坐落台北市○○區○○路四段一三七號十二樓之一其中之部
    分建築物（七十七年十二月二十七日門牌增編為十二樓之二），因台北市政府警
    察局大安分局查獲擅自變更使用為按摩院及猥褻性交易場所，提請台北市政府「
    正俗專案執行對象複審會議」審認核定系爭建物為應執行停止供水、供電處分之
    對象，並於民國（下同）八十八年八月十八日二十一時執行停止供水、供電處分
    。嗣原告於八十九年十月二十五日向被告所屬大安分處申請緩繳前揭台北市○○
    區○○路四段一三七號十二樓之一建築物九十年度房屋稅及其基地（即台北市○
    ○段○○段七○○、七○一地號）八十九年地價稅，經該分處以八十九年十一月
    十三日北市稽大安乙字第八九○五○五八九○○號函復否准。原告不服，提起訴
    願，遭決定駁回，遂提起行政訴訟。
二、兩造聲明：
    (一)原告聲明：請求撤銷原處分及訴願決定，並判准本件判決確定前緩繳房屋稅及
                地價稅。訴訟費用由被告負擔。
    (二)被告聲明：如主文所示。
三、兩造之爭點：
    (1)原告所有坐落台北市○○路○段一三七號十二樓之一建築物，因部分違規使用
      而遭台北市政府工務局執行停止供水、供電之處分，致該建築物無法全部使用
      、收益，是否符合稅捐稽徵法第二十六條延期繳納所稱「遭受重大財產損失」
      而可延期或分期繳納稅款之規定？
    (2)台北市政府工務局所查獲違規使用之建築物，究係台北市○○路○段一三七號
      十二樓抑或台北市○○路○段一三七號十二樓之二？
    (一)原告主張：
      (1)按「使用者付費，收益者付稅」為自由國家稅法原則，反之沒有使用、收益
        ，立法者訂有免稅、減稅或緩繳稅款之規定。查房屋納稅義務人因天災、事
        變可延期繳納，故法條上限定原因，但遭受重大財產損失，法條上並未限定
        原因。何況台北市政府工務局執行停止供水電之處分是依據建築法第五十八
        條規定，按本法條處罰之對象是建築物施工中之承造人等，故尚未核發建築
        物使用執照，自無繳房屋使用、收益等稅捐情事，如該建築物妨害都市計畫
        ，被台北市政府工務局強制拆除，被告是否能依五十八條向起造人徵收稅款
        ？此不同一解釋之行政處分違反一般法律原則，行政行為之內容有矛盾且不
        明確。
      (2)原告請求緩繳稅款，理由：「納務義務人甲○○，因遭受重大財產損失，不
        能於法定期間內繳清稅捐」，但被告答辯書及訴願決定書均未提出正當而明
        確理由，說明原告沒有重大財產損失，更未提出所謂「要件不符」之要件為
        何？顯然對原告重大財產損失之認定有差別待遇，故被告違反行政程序法第
        六條平等原則，又被告對其行政行為否准理由之內容不明確，亦違反同法第
        五條之規定。
      (3)台北市政府「正俗專案執行對象複審會議」依據被告所屬大安分局查獲之八
        十八年七月二十九日二十三時三十分臨檢紀錄表，營業場所為台北市○○區
        ○○路四段一三七號十二樓，而非十二樓之二。查十二樓建築物依被告徵稅
        資料納稅義務人為楊美麗，並非原告甲○○所有。又八十八年七月二十九日
        二十三時三十分臨檢查獲之營業場所負責人王嘉賢與原告間並無租賃關係存
        在。決定書所述「台北市○○路○段一三七號十二樓之一建物為甲○○所有
        ，其中三分之二出租給何清源」，此有房屋稅及地價稅資料可稽，而以不實
        之「訴願人（甲○○）所有台北市○○路○段一三七號十二樓之二（七十七
        年十二月二十七日自十二樓之一增編）」混淆十二樓之二有使用執照，有台
        北地檢署檢察官於八十九年四月二十九日履勘現場（十二樓之一沒有十二樓
        之二）及建管處坦承十二樓之二沒有使用執照附卷可證。
      (4)台北市政府工務局勒令不准使用同時停供水電之建物為台北市○○路○段一
        三七號十二樓之一（即台北市○○段○○段七○○、七○一地號）非十二樓
        ，為原告甲○○所有。台北市政府以行政權執行停止供水電造成該房屋無法
        「使用」、「收益」甚至「出售」，其與建物遭受天災損毀之不能使用結果
        無異，且該房屋為原告唯一可以「使用」、「收益」之財產，高層大廈無電
        ，形同無法供水，該房屋兩年來不能「使用」及「收益」理當屬於重大財產
        損失。
    (二)被告主張：
      (1)按稅捐稽徵法第二十六條規定：「納稅義務人因天災、事變或遭受重大財產
        損失，不能於法定期間內繳清稅捐者，得於規定納稅期間內，向稅捐稽徵機
        關申請延期或分期繳納，其延期或分期繳納之期間，不得逾三年。」。
      (2)卷查原告所有坐落台北市○○區○○路四段一三七號十二樓之二建物，經臺
        北市政府警察局大安分局查獲擅自變更違規使用，嗣經臺北市政府工務局依
        建築法規定，就上開建物執行停止供水、供電處分。原告以系爭建物因遭受
        停止供水供電處分，致無法使用、收益甚至出售為由，於八十九年地價稅及
        九十年度房屋稅開徵前向被告所屬大安分處申請緩繳稅款，案經該分處審認
        原告所主張核與稅捐稽徵法第二十六條有關緩繳稅款規定之要件不符，乃據
        以否准所請，揆諸首揭法條規定尚無不合。
　　理  由
按「納稅義務人因天災、事變或遭受重大財產損失，不能於法定期間內繳清稅捐者，
得於規定納稅期間內，向稅捐稽徵機關申請延期或分期繳納，其延期或分期繳納之期
間，不得逾三年。」固為稅捐稽徵法第二十六條所明定，惟上開法條所稱「天災、事
變」係指地震、颱風、海嘯、火災、洪水、兵燹、疫癘等，至於「遭受重大財產損失
」係指納稅義務人基於特殊事實而財產遭受重大之損失而言，均以非人力所能抗拒者
為限，財政部八十四年二月十六日台財稅第三一一八七號函頒訂稅捐稽徵法實施注意
事項十一點規定甚明。查本件原告所有坐落台北市○○區○○路四段一三七號十二樓
之一建築物，領有台北市政府工務局核發之六十六使字第○六六六號使用執照，原核
准用途為集合住宅，經台北市政府警察局大安分局查獲其中部分建築物（門牌增編為
十二樓之二）擅自變更使用為按摩院及猥褻性交易場所，且承租人並未停止使用系爭
建物仍繼續違規使用，乃經查報、初審後，提請台北市政府「正俗專案執行對象複審
會議」審認核定系爭建物為應執行停止供水、供電處分之對象，並於八十八年八月十
八日二十一時執行停止供水、供電處分（嗣經自來水公司確認，該址門牌十二樓之一
及十二樓之二係使用同一水錶，而十二樓之一為住家使用，停止供水將影響住家之正
常使用，乃於八十八年八月十九日上午十時三十分將該址水錶接回，恢復供水使用）
。原告以系爭建物因遭受停止供電處分，致無法使用、收益及處分為由，於八十九年
地價稅及九十年度房屋稅開徵前向被告所屬大安分處申請緩繳稅款，案經該分處審認
原告所主張核與前揭稅捐稽徵法第二十六條規定，因天災、事變或遭受重大財產損失
，影響納稅能力，不能於法定期間內繳清稅捐之要件不符，乃以八十九年十一月十三
日北市稽大安乙字第八九○五○五八九○○號函復否准所請。原告起訴意旨雖謂：其
確因遭停水停電處分，系爭房屋無法使用收益，而遭受重大財產損失，不能於法定期
間內繳清稅捐，被告及訴願機關均未說明原告並無重大財產損失之理由，更未說明所
謂「與要件不符」之要件為何？且台北市工務局勒令不准使用且停供水電之建物，為
台北市○○路○段一三七號十二樓之一（即仁愛段二小段七○○、七○一地號二筆）
，而非十二樓云云。惟查稅捐稽徵法第二十六條所謂「遭受財產上重大損失」，係指
納稅義務人基於非人力所能抗拒之特殊事實而財產遭受重大之損失而言，已如前述；
本件原告將部分系爭房屋出租他人違法使用而遭停水、停電，乃因自己之行為所造成
，尚非人力所不可抗拒，自與稅捐稽徵法第二十六條規定得申請延期或分期繳納稅捐
之要件不合。至於原告爭執台北市政府警察局查獲違法使用之場所為台北市○○區○
○路四段一三七號十二樓，而非屬十二樓之二乙節；姑不論本件訟爭標的為原告應繳
稅款是否符合緩繳之規定而已，原告爭執違法使用遭停水、停電建築物之門牌號碼與
系爭建築物之門牌號碼不同，於本件訴訟之結果並無影響；況查本件應徵房屋稅及地
價稅之標的物，為坐落台北市○○區○○路四段一三七號十二樓之一建築物及其基地
即台北市○○段○○段七○○、七○一地號土地，此有房屋稅及地價稅繳款書影本附
原處分卷可稽，原告對系爭建築物遭停水停電處分之事實，亦不爭執，並執此為申請
緩繳稅款之理由，焉能否認部分系爭建築物有違法使用之事實？綜上所述，本件原告
起訴之主張，並無足採。被告否准原告緩繳稅款之申請，揆諸首揭規定及說明，並無
違誤，訴願決定予以維持，亦無不合。原告仍執前詞訴請撤銷，並請求判准其緩繳稅
款，核無理由，應予駁回。
據上論結，本件原告之訴為無理由，依行政訴訟法第九十八條第三項前段，判決如主
文。
中　　華　　民　　國　　　九十一　　年　　　一　　　　月　　三十一　　　日
                           臺 北 高 等 行 政 法 院  第三庭
           　　　　　　　　　　　　　　　　　審判長 法　官  徐瑞晃
           　　　　　　　　　　　　　　　　　　　　 法　官  吳慧娟
           　　　　　　　　　　　　　　　　　　　　 法　官  李得灶
右為正本係照原本作成。
如不服本判決，應於送達後二十日內向本院提出上訴狀並表明上訴理由，如於本判決
宣示後送達前提起上訴者，應於判決送達後二十日內補提上訴理由書（須按他造人數
附繕本）。
中　　華　　民　　國　　  九十一　　年　　　二　　　  月　　    七  　　日
            　　　　　　　　　　　　　　    　      書記官  陳清容
